台灣彰化地方法院民事判決　九十一年度簡上字第三五號
　　上　訴　人　丙○○
　　被上訴人　　乙○○
右當事人間請求給付票款事件，上訴人對於中華民國九十一年一月三日本院員林簡易
庭第一審判決（九十年度員簡字第四三四號）提起上訴，本院判決如左：
    主      文
上訴駁回。
第二審訴訟費用由上訴人負擔。
    事      實
甲、上訴人方面：
一、聲明：
（一）原判決廢棄。
（二）被上訴人在第一審之訴及假執行之聲請均駁回。
（三）第一、二審訴訟費用由被上訴人負擔。
二、陳述：除與第一審判決記載相同者，茲予引用外，並補述略稱：
（一）按凡簽名於票據之人，固不問原因如何，均須依票上所載文義負責，但如執票
    人取得票據係出於惡意，發票人非不得以自己與執票人前手所存抗辯事由對抗執
    票人，票據法第十三條但書定有明文。次按實務上以執票人明知其前手向發票人
    借用支票，言明屆期借用人自行存款入戶，供兌現之用，則發票人可以對抗執票
    人（最高法院五十九年台上字第一一一七號判決參照）。查本件證人甲○○欲向
    被上訴人借錢，然被上訴人指明要甲○○向上訴人借用支票交付，伊始願借款，
    且被上訴人明知上訴人很單純，將系爭支票借與甲○○，並未收受任何款項，將
    來該票載金額都須由甲○○自行存款入戶，供被上訴人兌現，依上開實務見解，
    被上訴人自屬惡意（知情），依票據法第十三條但書規定，上訴人自得以自己與
    甲○○所存抗辯事由對抗執票人。
（二）更何況被上訴人取自甲○○之金錢利息已有十四萬八千八百元，其中有些利息
    係先扣，實際上並未借那麼多，故多付之利息數額，應係清償本金。
（三）又被上訴人因八十九年三月份打賭，積欠訴外人邱信衡十一萬元，邱信衡業將
    該債權讓與上訴人，上訴人亦主張抵銷，餘款希望由甲○○清償。
三、補充証據：提出債權之讓與移轉切結書及委託單等件為證，並聲請訊問證人甲○
    ○。
乙、被上訴人方面：
一、聲明：如主文所示。
二、陳述：除與第一審判決記載相同者，茲予引用外，並補述略稱：
（一）伊借款與甲○○時，並未特別指定要上訴人之票，甲○○曾經拿上訴人之票向
    伊週轉，他們的關係伊不清楚。
（二）被上訴人有欠邱信衡錢，是打賭總統選舉賭輸的錢，伊一人對楊儒杰、邱信衡
    及大陸的廠長等人，已經付了部分，一共多少尚未結清。
    理      由
一、本件被上訴人起訴主張執有上訴人所簽發，付款人為彰化商業銀行溪湖分行，面
    額各為十萬元，發票日期八十九年十一月六日、同年十二月六日，票據號碼ＡＧ
    0000000、ＡＧ0000000號之支票二紙，詎經屆期提示，竟遭退票
    ，為此，本於票據之法律關係提起本件訴訟，請求上訴人給付票款；上訴人自認
    簽發系爭支票，惟辯稱，本件乃訴外人甲○○欲向被上訴人借款，因被上訴人指
    名要甲○○向上訴人借用支票交付始願借款，且被上訴人明知上訴人並未向甲○
    ○收受任何款項，將來系爭支票金額都需由甲○○自行存款入戶，供被上訴人兌
    現，被上訴人自屬惡意取得票據，依票據法第十三條但書規定，上訴人得以其與
    甲○○所存抗辯事由對抗被上訴人。又被上訴人取自甲○○之利息，已有十四萬
    八千八百元，因實際未借那麼多，故多付之利息應當成係清償本金。另上訴人業
    已受讓被上訴人積欠邱信衡之十一萬元債權，為此主張抵銷云云。
二、按在票據上簽名者，依票上所載文義負責，票據法第五條第一項定有明文，又票
    據行為為不要因行為，即不以給付之原因為要素而得成立之行為，凡簽名於票據
    之人，不問原因如何，均須依票上所載文義負責，除執票人取得票據係出於惡意
    或詐欺者外，發票人不得以自己與執票人前手所存抗辯之事由，對抗執票人，業
    經最高法院四十九年台上字第六七八號著有判例可資參照。經查被上訴人主張之
    事實，業據其提出系爭支票及退票理由單為證，上訴人並自認簽發系爭支票無訛
    ，雖辯稱，本件係被上訴人指明甲○○向伊借用支票，且被上訴人明知上訴人未
    收受任何款項，被上訴人惡意取得票據，且甲○○多付之利息應係清償本金，均
    得以之對抗被上訴人云云。惟查被上訴人已陳明，伊借款與甲○○時，並未特別
    指定要上訴人之票，並堅決否認知悉甲○○與上訴人間之關係。復查證人甲○○
    於原審到庭，經訊以，上訴人為何會開票給伊？時結證稱，伊拜託上訴人開票向
    被上訴人借錢，兩造之前不認識；經訊以，上訴人開票是否伊主動借的？時結證
    稱，是的，不是被上訴人要求的，只是之前有說過上訴人開的票被上訴人會收，
    這次借錢時，伊有說要開上訴人的票向被上訴人借等語，顯無從證明被上訴人明
    知上訴人未向甲○○收受任何款項，及將來系爭支票金額都需由甲○○自行存款
    入戶，供被上訴人兌現之情事。又證人甲○○已結證稱，本金未還，當時約定利
    息是十萬元每月二千四百元，退票後即未繳，十四萬餘元是從八十七年起付的利
    息等語無訛，至上訴人所辯，被上訴人取自甲○○之利息已有十四萬八千八百元
    ，其中有些利息係先扣，實際上並未借那麼多，故多付之利息數額，應係清償本
    金云云，亦屬甲○○與被上訴人間之消費借貸事由，經核與本件給付票款事件無
    關。上訴人對被上訴人係惡意取得系爭支票既未能舉證以實其說，而以其與甲○
    ○間之事由對抗被上訴人，拒絕給付系爭支票票款，自屬無稽，應不足取。
三、上訴人雖又以受讓邱信衡對被上訴人之十一萬元債權，為此主張抵銷云云，按二
    人互負債務，而其種類相同，並均屆清償期者，各得以其債務，與他方之債務，
    互相抵銷，民法第三百三十四條固定有明文，惟債務人於受通知時，所得對抗讓
    與人之事由，皆得以之對抗受讓人，亦為同法第二百九十九條第一項所明定。經
    查上訴人受讓邱信衡對被上訴人之十一萬債權之事實，固據提出邱信衡於九十一
    年四月一日出具之債權之讓與移轉切結書及委託單等件為證，被上訴人亦不否認
    積欠邱信衡債務，惟陳稱，該債務是打賭（八十九年三月份）總統選舉賭輸的錢
    ，伊一人對楊儒杰、邱信衡及大陸的廠長等人，已經付了部分，一共多少尚未結
    清等語，觀之上訴人提出之上開資料亦載明賭宋楚瑜、賭連戰等情，益證該債務
    確屬賭債無訛，按賭博為法令禁止之行為，其因該行為所生債之關係原無請求權
    可言，業經最高法院四十四年台上字第四二一號著有判例可資參照。茲上訴人以
    其受讓被上訴人對邱信衡所積欠之賭債，主張抵銷，已於法不合。況被上訴人否
    認尚積欠邱信衡十一萬元，上訴人復未能舉證證明其確實金額，其主張抵銷亦無
    從准許。
四、按在票據上簽名者，依票上所載文義負責，發票人應照支票文義擔保支票之支付
    ，又執票人向支票債務人行使追索權時，得請求自為付款提示日起之利息，如無
    約定利率者，依年利六釐計算，票據法第五條第一項、第一百二十六條、第一百
    三十三條定有明文。從而，被上訴人本於票據之法律關係提起本件訴訟，請求上
    訴人應給付票款二十萬元，及分別自提示日起即八十九年十一月六日、同年十二
    月六日起均至清償日止，按年息百分之六計算之利息，核屬正當，原審判決准許
    ，並依職權宣告假執行，核無不合，上訴意旨仍指摘原判決不當，求予廢棄改判
    ，尚有未合，上訴為無理由，應予駁回。
五、本件事證已臻明確，兩造其餘攻擊防禦方法均於判決結果不生影響，爰不予審究
    。
結論：本件上訴為無理由，並依民事訴訟法第四百六十三條、第四百三十六條之一第
三項、第四百四十九條第一項前段、第七十八條，判決如主文。
中　　　華　　　民　　　國　　九十一　　年　　　四　　　月　　 十六 　　日
                                      民事第一庭
~B審判長法官　羅培昌
~B法　　　官　林金灶
~B法　　　官　洪榮謙
右為正本係照原本作成。
不得上訴。
~B法院書記官　陳雪芬
中　　　華　　　民　　　國　　九十一　　年　　　四　　　月　　 十六 　　日
